臺灣臺中地方法院刑事裁定
111年度毒聲更一字第7號
聲  請  人  臺灣臺中地方檢察署檢察官
被      告  謝景宇



上列被告因違反毒品危害防制條例案件，經聲請人聲請送觀察、
勒戒（111年度聲觀字第274號、111年度毒偵字第942號），本院
於民國111年4月29日以111年度毒聲字第341號裁定被告應入勒戒
處所觀察、勒戒，因被告不服提起抗告，經臺灣高等法院臺中分
院以111年度毒抗字第513號撤銷原裁定後發回本院，本院更為裁
定如下:
    主    文
甲○○施用第二級毒品，令入勒戒處所觀察、勒戒，其期間不得逾
貳月。
    理    由
一、聲請意旨略以：被告甲○○明知甲基安非他命為毒品危害防制
    條例第2條第2項第2款所定之第二級毒品，不能非法持有、
    施用，竟基於施用第二級毒品之犯意，於民國109年10月8日
    上午11時許，在其位於高雄市梓官區之住處內，以將含有第
    二級毒品甲基安非他命成分之毒品咖啡包沖泡後飲用之方式
    ，施用第二級毒品甲基安非他命1次。爰依法聲請裁定將被
    告送勒戒處所觀察、勒戒等語。
二、經查：
  ㈠上開犯罪事實，業據被告甲○○於偵訊中坦承不諱（毒偵卷第3
    8頁），其為警採集之毛髮送驗後，結果呈安非他命、甲基
    安非他命陽性反應等情，有勘察採證同意書、中山醫學大學
    附設醫院檢驗科藥物檢測中心毛髮檢驗結果報告1份在卷可
    參（毒偵卷第29頁、本院毒聲卷第35頁），足認被告之自白
    與上開事證相符，堪以採信，其施用第二級毒品甲基安非他
    命之犯行堪以認定。
  ㈡又被告未曾因施用毒品案件經法院裁定送觀察、勒戒或強制
    戒治並執行完畢乙情，亦有臺灣高等法院被告前案紀錄表1
    份（本院毒聲卷第9至14頁）在卷可按，揆諸前揭說明，聲
    請人聲請裁定將被告送勒戒處所觀察、勒戒，於法要無不合
    ，應予准許。
三、臺灣高等法院臺中分院發回意旨雖以：「被告前未有施用毒
    品經觀察勒戒之前科紀錄，且偵查中僅見檢察官詢問被告有
    無施用毒品之犯行，並未見原檢察官於提起本件觀察勒戒之
    聲請前，曾經給予被告以口頭或其他方式表達是否有接受戒
    癮治療意願之機會，或就完成戒癮治療應遵守事項對被告為
    任何徵詢或說明，猶未見其就被告何以適於監禁式治療之『
    觀察、勒戒』，而不適於社區醫療處遇之『緩起訴之戒癮治療
    』處分之裁量權的行使做說明，則檢察官提起本件聲請是否
    合於『合義務性裁量』，尚非無疑。原審依檢察官之聲請而裁
    准令被告入勒戒處所觀察、勒戒，於裁定中亦未見就檢察官
    應行裁量事項之審查作何說明，或賦予被告就是否觀察、勒
    戒有何事前以書面或言詞陳述之機會。則此部分之事實既有
    未明，原審准許檢察官對被告觀察、勒戒之聲請，是否合法
    、妥適，本院即無從判斷，自有發回原審再予詳加調查之必
    要。」。
四、惟查：
　㈠按毒品危害防制條例所規定之觀察、勒戒處分，其立法意旨
    在幫助施用毒品者戒除毒癮，該處分之性質非為懲戒行為人
    ，而係為消滅行為人再次施用毒品之危險性，目的在戒除行
    為人施用毒品之身癮及心癮措施；觀察、勒戒係導入一療程
    觀念，針對行為人將來之危險所為預防、矯治措施之保安處
    分，以達教化與治療之目的，可謂刑罰之補充制度，從而毒
    品危害防制條例本身所規定之觀察、勒戒及強制戒治等保安
    處分，雖兼具自由刑之性質，卻有刑罰不可替代之教化治療
    作用，是對於施毒者有利不利之認定，端在何種程序可以幫
    助施用毒品之人戒除施用毒品之行為，尚非由法院逕行認定
    緩起訴戒癮治療係對施用毒品者係較有利，亦無僅因行為人
    之個人或家庭因素而免予執行之理。因此，檢察官本得依照
    個案實際情形，依法裁量決定採行何者為宜。且觀諸毒品危
    害防制條例之全部條文，並無課以檢察官於聲請觀察、勒戒
    裁定前，應訊問或徵詢被告是否同意觀察、勒戒之規定，反
    而依毒品戒癮治療實施辦法及完成治療認定標準第4條：「
    檢察官為附命完成戒癮治療之緩起訴處分前，應向被告說明
    緩起訴處分之應遵守事項，得其同意後，再指定其前往治療
    機構參加戒癮治療。未成年之被告，並應得其法定代理人之
    同意。」，規定檢察官命附戒癮治療之緩起訴處分前始應得
    被告之同意。故檢察官於聲請觀察勒戒前未訊問或徵詢被告
    之意見，並未違反相關法律之規定。再按現行毒品危害防制
    條例24條之規定，就「初犯」或「3年後再犯」之處遇採雙
    軌制，復刑事訴訟法第253條之1第1項及第253條之2對被告
    為緩起訴處分時規定，應另審酌刑法第57條所列事項及公共
    利益之維護，並認以緩起訴處分為適當者，始得為之。可知
    檢察官以向法院聲請觀察、勒戒為原則，此時因係適用原則
    而非例外，自無贅餘交待不適於為緩起訴處分之理由，於例
    外符合上開緩起訴處分之要件時，始得另為附完成戒癮治療
    之緩起訴處分，且被告並非當然享有為附命完成戒癮治療之
    緩起訴處分之權利，被告縱提出該項聲請，亦僅在促請檢察
    官注意得否予以適用，檢察官並不受被告該項聲請之拘束。
    準此，對於施用第二級毒品之本件被告，得否以刑事訴訟法
    第253條之2第1項第6款之緩起訴附戒癮治療代替刑事追訴，
    仍委諸檢察官斟酌具體個案情節予以裁量，法院原則上應尊
    重檢察官職權之行使，除檢察官之判斷有違背法令、事實認
    定有誤或其裁量有重大明顯疵瑕外，尚不得任意指為違法（
    最高法院103年度台上字第2464號判決、臺灣高等法院暨所
    屬法院106年法律座談會刑事類提案第37號、107年法律座談
    會刑事類提案第22號意旨參照）。
　㈡本件被告固於刑事抗告狀中表示，其因洗腎之需要，必須於
    臺中監獄執行，且其就販賣二級毒品部分，業經本院以111
    年度聲再字第6號裁定再審在案，是本裁定亦應有上揭停止
    執行之效力云云。然按，本院已就是否裁定觀察勒戒給予被
    告表示意見之機會，而被告就此未予表示任何意見，有本院
    送達證書可證；又觀以本院111年度聲再字第6號裁定，該裁
    定已敘明被告施用第二級毒品部分不在再審之範圍，有該裁
    定可佐；另觀以被告目前確有販賣毒品案件於法院審理中，
    有臺灣高等法院被告前案紀錄表可考，自不宜率對被告為附
    命完成戒癮治療之緩起訴處分。是檢察官向本院聲請將被告
    送勒戒處所觀察、勒戒，其裁量並無重大明顯瑕疵、恣意濫
    用或不法之情事，本院自應予以尊重。綜上所述，聲請人本
    件觀察、勒戒之聲請，經核並無不合，爰依上揭規定，裁定
    將被告送勒戒處所觀察、勒戒。
五、依毒品危害防制條例第20條第1項規定，裁定如主文。
中　　華　　民　　國　　111 　年　　6 　　月　　28　　日
                  刑事第十庭    法  官  林怡姿
上正本證明與原本無異。
如不服本裁定，應於送達後五日內，向本院提出抗告狀。
                                書記官  黃泰能
中　　華　　民　　國　　111 　年　　6 　　月　　28　　日